【裁判字號】    98,訴,393
【裁判日期】    980910
【裁判案由】    強盜等
【裁判全文】
臺灣嘉義地方法院刑事判決               98年度訴字第393號
公  訴  人  臺灣嘉義地方法院檢察署檢察官
被      告  乙○○
指定辯護人  本院公設辯護人  戊○○
被      告  甲○○
選任辯護人  汪玉蓮律師
被      告  丙○○
指定辯護人  吳碧娟律師
上列被告等因槍砲彈藥刀械管制條例等案件，經檢察官提起公訴
（98年度偵字第2376號、98年度偵字第2563號、98年度偵字第28
53號），本院判決如下：
    主  文
乙○○共同犯非法持有手槍罪，累犯，處有期徒刑陸年陸月，併
科罰金新臺幣拾萬元，罰金如易服勞役，以新臺幣壹仟元折算壹
日；扣案之手槍壹支（槍枝管制編號：0000000000號
）、改造手槍壹支（槍枝管制編號：0000000000號）
及子彈壹顆，均沒收。又共同犯強制罪，累犯，處有期徒刑壹年
貳月。應執行有期徒刑柒年陸月，併科罰金新臺幣拾萬元，罰金
如易服勞役，以新臺幣壹仟元折算壹日；扣案之手槍壹支（槍枝
管制編號：0000000000號）、改造手槍壹支（槍枝管
制編號：0000000000號）及子彈壹顆，均沒收。
甲○○、丙○○共同犯非法持有手槍罪，均累犯，各處有期徒刑
伍年捌月，併科罰金新臺幣陸萬元，罰金如易服勞役，均以新臺
幣壹仟元折算壹日；扣案之手槍壹支（槍枝管制編號：0000
000000號）、改造手槍壹支（槍枝管制編號：00000
00000號）及子彈壹顆，均沒收。
    犯 罪 事 實
一、乙○○前因竊盜案件，經臺灣雲林地方法院以81年度訴字第
    250號判處有期徒刑10月，緩刑4年確定，因肅清煙毒條例案
    件，經臺灣高等法院臺南分院以81年度上訴字第2482號判處
    有期徒刑3年3月確定，上揭緩刑經撤銷後，上開2罪經裁定
    應執行有期徒刑3年10月確定；因肅清煙毒條例等案件，經
    本院以82年度訴字第501號等案件，各判處有期徒刑3年6月
    、5月確定，上揭2罪經裁定應執行有期徒刑3年9月確定；因
    竊盜案件，經臺灣臺南地方法院以82年度訴字第2021號判處
    有期徒刑2年10月確定，而與上開數罪接續執行，於民國86
    年2月25日假釋；又因偽造文書案件，經臺灣桃園地方法院
    以91年度易字第2226號判處有期徒刑5月確定，而與上揭撤
    銷假釋之殘刑接續執行，於96年9月30日執行完畢。甲○○
    前因竊盜案件，經本院以91年度簡上字第75號判處有期徒刑
    3年8月，並經臺灣高等法院臺南分院以92年度上訴字第812
    號駁回上訴確定，於97年2月26日假釋，並於97年9月1日假
    釋期滿，所餘刑期內未經撤銷假釋，其未執行之刑，以已執
    行論。丙○○前因毒品危害防制條例案件，經本院以95年度
    訴字第595號判處有期徒刑7月確定，於96年6月30日執行完
    畢。3人猶不知悔改，而為下列犯行：
  (一)乙○○明知槍砲彈藥刀械管制條例管制之物品，非經中央主
    管機關許可不可持有，竟基於持有手槍、可發射子彈具有殺
    傷力之改造手槍及子彈之犯意，於79年間某日，在嘉義縣梅
    山鄉○○村○○街83號住處，接收其已過世弟弟江奇鄣所持
    有具有殺傷力之口徑0.38吋制式轉輪手槍1支（槍枝管制編
    號：0000000000號）、由仿BERETTA廠92FS型半自動手槍製
    造換裝土造金屬槍管而成具有殺傷力之改造手槍1支（槍枝
    管制編號：0000000000號）及具有殺傷力之子彈2顆，未經
    許可同時持有上揭槍枝及子彈。
  (二)於98年2月27日，乙○○與丙○○合資新臺幣（下同）5千元
    購買第1級毒品海洛因，2人各出資2,500元，而於同日18時
    多許，由丙○○以0000000000號行動電話，撥打丁○○（綽
    號享仔）所使用之0000000000號行動電話，向丁○○購買海
    洛因，於同日19時許，乙○○與丙○○駕車至嘉義縣梅山鄉
    大南國小前，2人以5千元之價格，向丁○○購買海洛因1包
    （丁○○所涉販賣第1級毒品罪嫌，另案偵辦中），2人返回
    乙○○家中後，發現海洛因之重量不足，乃於同日19時8分
    29秒，以上揭行動電話聯絡丁○○告知上情，乙○○施用海
    洛因後，又發現海洛因質量不佳，再於同日19時16分48秒，
    由丙○○以上開行動電話聯絡丁○○告知上情，經丁○○承
    諾於翌日早上補償乙○○與丙○○。
  (三)於98年2月28日11時41分56秒，丙○○以上揭行動電話聯絡
    丁○○，丁○○否認於98年2月27日販賣之海洛因重量不足
    ，乙○○與丙○○商量後，於98年2月28日11時50分15秒，
    由丙○○以上開行動電話聯絡丁○○，佯稱要再向丁○○購
    買海洛因1錢，並約在南二高竹崎交流道下見面，待與丁○○見面後，再討論上揭購買海洛因之債務糾紛。乙○○承前
    持有槍枝及子彈之犯意，而與甲○○（綽號大胖、胖子）、
    丙○○，共同基於持有手槍、可發射子彈具有殺傷力之改造
    手槍及子彈之犯意聯絡，3人並共同基於強制之犯意聯絡，
    由丙○○駕駛乙○○之車牌號碼3W-2738號自用小客車，搭
    載乙○○及甲○○，乙○○坐在副駕駛座，甲○○坐在後座
    ，由乙○○自攜帶之黑色手提包，拿出其所持有之上揭手槍
    （內有子彈2顆）及改造手槍各1支，將改造手槍交給甲○○
    ，2人將槍枝插在腰際，甲○○並表示至丁○○車上後，就
    先將丁○○押起來，於同日12時多許，至南二高竹崎交流道
    下的涵洞，丙○○將自用小客車停放在丁○○所駕駛之自用
    小客車後方，2車相距約8公尺，再由乙○○、甲○○持槍下
    車處理，丙○○則留在車上跟著丁○○車子接應，乙○○、
    甲○○進入丁○○車子後，即分持手槍、改造手槍朝向丁○○，乙○○坐在副駕駛座，甲○○坐在後座，由乙○○與丁○○談論如何解決購買海洛因之債務糾紛，約10分鐘後，2
    人就補償事宜尚未達成合意，乙○○即強行拿走丁○○皮包
    內之現金3千元及毒品海洛因3包作為補償，以此脅迫之手段
    使丁○○行無義務之事，乙○○得手後，隨即由丙○○駕車
    離開現場，至嘉義縣民雄鄉14甲台林橋往嘉義市方向之某便
    利商店前，將車子停放於該便利商店前空地，由乙○○、甲○○及丙○○各分得海洛因1包（3人持有毒品部分，另案偵
    辦中），待車行至嘉義市○○路與世賢路口分隔島時，乙○○將裝有槍枝及子彈之手提包交給甲○○，由甲○○下車將
    槍枝及子彈藏放於草叢邊。
  (四)嗣於98年3月13日22時20分許，在嘉義縣太保市○○○路○
    段3號，為警持檢察官核發之拘票拘提乙○○、丙○○到案
    ，甲○○得知後，乃於98年3月21日17時多許，移置上揭槍
    枝及子彈，藏放於財團法人長庚紀念醫院嘉義分院附近路旁
    之2處石堆，並於同日18時40分許，在嘉義縣太保市○○○
    路○段3號，為警持檢察官核發之拘票拘提到案，先於同日
    19時許，帶同員警前往上開處所取出改造手槍1支及子彈2顆
    扣案，再於同日22時多許，帶同員警前往上開處所取出手槍
    1支扣案。
二、案經嘉義縣警察局移送臺灣嘉義地方法院檢察署檢察官偵查
    起訴。
    理  由
甲、有罪部分：
壹、程序事項：
一、按被告以外之人於審判外之言詞或書面陳述，除法律有規定
    者外，不得作為證據。當事人、代理人或辯護人於法院調查
    證據時，知有第159條第1項不得為證據之情形，而未於言詞
    辯論終結前聲明異議者，視為有前項之同意。被告以外之人
    於偵查中向檢察官所為之陳述，除顯有不可信之情況者外，
    得為證據。刑事訴訟法第159條第1項、第159條之5第2項、
    第159條之1第2項分別定有明文。
二、證人丁○○於本院審理時結證稱：伊還很迷糊，當時有吃FM
    2，後來檢察官說什麼伊都迷迷糊糊的。伊真的無法陳述警
    詢時的事情了，當時伊自己都不清楚，員警沒有叫伊怎麼說
    等語（見本院98年度訴字第393號卷-下稱本院卷，第1卷第
    239、245頁），是證人丁○○於警詢及偵查時之證述是否具
    有證據能力，尚非無疑。而證人丁○○於警詢時全程連續錄
    音，並無中斷，採一問一答方式，證人丁○○聲音自然語氣
    平和，員警詢問時聲音自然語氣平和，並無強暴脅迫等不正
    詢問之情事；於偵查時全程連續錄音、錄影，並無中斷，採
    一問一答方式，證人丁○○聲音自然語氣平和、神情正常，
    檢察官訊問時聲音自然語氣平和，並無強暴脅迫等不正訊問
    之情事，業經本院當庭勘驗警詢錄音光碟及偵查錄影光碟屬
    實，製有勘驗筆錄2份、警詢譯文及偵查譯文各1份在卷足考
    （見本院卷第2卷第76-77、89-117頁），足認證人丁○○於
    警詢及偵查時並無言語含糊、眼睛流淚、神智不清等毒癮發
    作情形，對於員警、檢察官之問話均能明白理解，並能清楚
    回答，是證人丁○○於警詢及偵查時之證述係出於自由意志
    ，證人丁○○上揭於本院審理時證述，核與事實不符，尚非
    可採。
三、查檢察官、被告乙○○、甲○○、丙○○及辯護人就證人丁○○於警詢時之陳述，未於言詞辯論終結前聲明異議，本院
    審酌其言詞陳述作成時之情況，並無違法取證或其他瑕疵，
    認為以之作為證據為適當，是其此部分之陳述，應有證據能
    力。被告甲○○、丙○○於警詢時之陳述，係被告乙○○以
    外之人於審判外之陳述，屬傳聞證據，被告乙○○之辯護人
    於本院準備程序時爭執其等證據能力，是其等此部分之陳述
    ，對被告乙○○應認無證據能力。被告丙○○於警詢時之第
    1次陳述，係被告甲○○以外之人於審判外之陳述，屬傳聞
    證據，被告甲○○之辯護人於本院準備程序時爭執其證據能
    力，是其此部分之陳述，對被告甲○○應認無證據能力。被
    告乙○○於警詢時之陳述，係被告丙○○以外之人於審判外
    之陳述，屬傳聞證據，被告丙○○之辯護人於本院準備程序
    時爭執其證據能力，是其此部分之陳述，對被告丙○○應認
    無證據能力。又被告丙○○於偵查時之證述，未見證人結文
    附卷，惟被告丙○○於偵查時經檢察官告以具結之義務及偽
    證之處罰，經被告丙○○朗讀結文，並命其在結文簽名具結
    後訊問乙節，業經本院當庭勘驗偵查錄影光碟屬實，製有勘
    驗筆錄、偵查譯文各1份附卷可稽（見本院卷第2卷第75、85
    頁），是被告乙○○、甲○○、丙○○及證人丁○○於檢察
    官依法訊問並命具結之證詞，本院審酌其等於陳述時之外在
    環境及情況，並無顯有不可信之情況，從而其等此部分之證
    述，應有證據能力。
貳、實體事項：
一、訊據被告乙○○、甲○○固坦承持有手槍、改造手槍及子彈
    之犯行，惟矢口否認在被告丙○○駕駛之自用小客車內，被
    告乙○○有將改造手槍交給被告甲○○，2人並否認有持槍
    朝向證人丁○○。被告乙○○、甲○○雖供承有拿到證人丁○○之現金3千元及海洛因3包，惟均矢口否認有何強制之犯
    行。被告丙○○對於上揭犯行則均矢口否認。被告乙○○辯
    稱：伊當天有跟丁○○拿3千元及海洛因3包，這是他拿給伊
    的，因為之前伊和他一起出5千元去跟藥頭買海洛因，藥頭
    給的海洛因純度不夠，要約藥頭出來，藥頭沒有出來，伊就
    跟丁○○說要不然1人賠2千元，跟藥頭拿的海洛因，伊自己
    的份分成3包，丁○○自己的份自己拿去了，丁○○說因為
    伊和他是親戚，所以願意再拿3千元給伊，這是他自己心甘
    情願的，98年2月28日會帶槍，是為了要見藥頭時挺丁○○
    云云；被告甲○○辯稱：98年2月28日，乙○○叫伊坐上他
    的車子，跟他去處理1件事情，他沒有跟伊說什麼事，後來
    到對方的車上伊才知道，乙○○、丁○○兩個人都在駕駛座
    那邊講話，伊坐在後座，沒有注意聽，而且車上還有音樂，
    後來他們喬好之後，伊就下車了，在車上時伊不知道他們兩
    個發生什麼事情，伊有看到丁○○交給乙○○現金3千元及
    海洛因3包，伊不知道丁○○為何會交給他，後來我們就下
    車走了，到嘉義市伊分得海洛因1包，伊沒有施用，掉在世
    賢路跟大華路路口附近云云；被告丙○○辯稱：伊沒有注意
    乙○○有無把槍帶到丁○○的自用小客車，伊的自用小客車
    和丁○○的自用小客車距離約2台車距離，也就是約8公尺遠
    ，伊沒有看到他們3個人在自用小客車裏面做什麼事情，約
    隔10分鐘後，乙○○、甲○○才下車，下車後他們有拿3包
    海洛因上車，上車後伊問乙○○說丁○○有沒有補給我們，
    他說丁○○跟他說毒品沒有那麼多，拿3千元還他，剩下的
    拿3包海洛因抵，海洛因每人分1包，我們在便利商店前施用
    完了云云。然查：
  (一)上揭持有手槍、改造手槍及子彈之犯罪事實，業據證人丁○○於警詢、偵查及本院審理時證述明確（見警卷第57頁；98
    年度偵字第2376號-下稱偵卷，第75頁；本院卷第1卷第240
    頁），並經被告丙○○於偵查時結證綦詳（見偵卷第62頁）
    ，且被告乙○○、甲○○除上揭否認部分以外，就其餘犯罪
    事實於偵查及本院審理時結證屬實（見偵卷第65-66頁、98
    年度偵字第2563號卷第78頁、本院卷第1卷第188頁、第2卷
    第35-36、60頁），復有扣押筆錄1份、槍枝初步檢視報告表
    2份、通訊監察書1份在卷足憑（見警卷第64-65、68-76頁、
    偵卷第32-33頁）。且送鑑手槍2支，其中1支（槍枝管制編
    號：0000000000號），認係口徑0.38吋制式轉輪手槍，為美
    國SMITH&WESSON廠16-5型，槍號為46565，槍管內具5條右旋
    來復線，擊發功能正常，可供擊發同口徑制式子彈使用，認
    具殺傷力；其中1支（槍枝管制編號：0000000000號），認
    係改造手槍，由仿BERETTA廠92FS型半自動手槍製造之槍枝
    ，換裝土造金屬槍管而成，擊發功能正常，可供擊發適用子
    彈使用，認具殺傷力；送鑑子彈2顆，認均係口徑9mm制式子
    彈，採樣1顆試射，可擊發認具殺傷力，有內政部警政署刑
    事警察局98年4月27日刑鑑字第0980043130號槍彈鑑定書1份
    在卷可稽（見偵卷第89-91頁），並有手槍、改造手槍各1
    支、子彈1顆及送鑑定後試射所餘之彈殼1個扣案可資佐證，
    足認被告3人確有持有手槍、改造手槍及子彈之犯行。
  (二)上開強制之犯罪事實，業經證人丁○○於警詢時證稱：乙○○和1個身材壯胖之男子坐上伊的車，持2支短槍押住伊，問
    伊是否有錢，並搜伊的手提袋，拿走現金3千元。該2人一上
    車就持槍押住伊，沒抵住伊，是均拿起槍朝向伊等語（見警
    卷第56-57頁），並於偵查時結證稱：他們到車上之後，沒
    有說話就把槍拿出來指著伊，乙○○問伊包包放在那裏，就
    將伊的包包拿走，把包包內的3千元拿走，並取走伊自己要
    使用的海洛因，約幾包伊忘記了等語（見偵卷第75頁），另
    據被告丙○○於偵查時結證明確（見偵卷第62頁），且就證
    人丁○○所使用之0000000000號行動電話通訊監察對話，業
    經本院當庭勘驗監察錄音光碟屬實，製有勘驗筆錄、通訊監
    察譯文各2份在卷足考（見本院卷第1卷第157、159-179頁、
    第2卷第73、81-82頁），足認被告3人確有強制之犯行。
  (三)證人丁○○於本院審理時固結證稱：98年2月27日丙○○與
    伊合資買毒品，他出5千等語（見本院卷第1卷第250-251頁
    ），被告乙○○並於本院審理時結證稱：伊要買毒品透過丙○○介紹他朋友丁○○給伊，伊和丙○○1人各出2千5百元
    ，但是丙○○當時沒有拿錢給伊，是伊先出的，事後丙○○
    有拿2千5百元給伊，是伊和丙○○一起出資5千元，丁○○
    也出資5千元一起買的，由丁○○去買回來的等語（見本院
    卷第2卷第30-32頁），然被告乙○○於偵查時係結證稱：98
    年2月27日伊和丙○○1個人出2千5百元，向丁○○購買海洛
    因等語（見偵卷第65頁），是證人丁○○及被告乙○○上揭
    於本院審理時之證述，是否可採，已非無疑。再者，於98年
    2月27日18時44分4秒，被告丙○○以0000000000號行動電話
    ，撥打證人丁○○所使用之0000000000號行動電話，2人以
    台語對話，被告丙○○：「我問你啦，如果我跟你處理5張
    這樣，我拿回來可以摻多少？」證人丁○○：「05以上。」
    被告丙○○：「05以上喔，看有沒有辦法用好一點的，因為
    我說給你聽啦。」證人丁○○：「嗯。」被告丙○○：「我
    這個朋友你如果空間給他好一點，他幾乎是天天拿，因為之
    前他都跑斗南，現在斗南那邊的斷了。他都每天的，我不會
    跟你豪小，你可以去問的。」證人丁○○：「好啊。」被告
    丙○○：「這樣咧，這樣你要給他多少空間？」證人丁○○
    ：「就05以上。」被告丙○○：「這樣喔，那等一下我馬上
    打給你。」證人丁○○：「看你怎樣，我現在在你們這。」
    等語，有通訊監察譯文1份附卷可憑（見本院卷第1卷第159
    頁）；於同日18時45分32秒，被告丙○○與證人丁○○以上
    揭行動電話聯絡，被告丙○○：「他說他去跟斗南那邊，人
    家41仔算他這樣而已哪。」證人丁○○：「41仔算他這樣喔
    。」被告丙○○：「對。」證人丁○○：「也是可以啊。」
    被告丙○○：「這樣喔。」證人丁○○：「對啊。」被告丙○○：「好啊，這樣我5分鐘後馬上打給你。」證人丁○○
    ：「好啊。」等語，有通訊監察譯文1份在卷可參（見本院
    卷第1卷第160-161頁），被告丙○○並於本院審理時結證稱
    ：98年2月27日用5千元向丁○○拿毒品，伊和乙○○合資的
    ，各出2千5百元。5張就是買5千元，伊說等一下打給丁○○
    ，是伊要問乙○○的意思。乙○○說他去斗南那邊買，人家
    1錢的4分之1算他5千元，丁○○說這樣也可以等語（見本院
    卷第1卷第218-219、224、227-228頁），核與被告乙○○上
    揭於偵查時之證述互核相符，觀諸上開通訊監察譯文，被告
    丙○○並無隻字片語提及要與證人丁○○合資購買海洛因，
    足認被告丙○○係與被告乙○○合資5千元，向證人丁○○
    購買海洛因，是證人丁○○及被告乙○○上揭於本院審理時
    之證述，核與事實不符，委無可採。
  (四)雖證人丁○○於本院審理時結證稱：之前丙○○和伊有拿錢
    合資買毒品，後來買的毒品不行，乙○○進去先插著槍給伊
    看，說若伊有被凹的話，要幫伊的忙，那時他們2個有拿槍
    出來，是說要幫伊去跟藥頭講。他們2個上車就叫伊去旁邊
    ，他們沒有押伊。丙○○說東西品質不好，所以伊就拿3包
    及3千元給他等語（見本院卷第1卷第240-241、246-247、25
    6頁），然此與其上揭於警詢及偵查時之證述不符，其此部
    分證述之可信性，已有可疑。
  1.於98年2月27日證人丁○○並未與被告丙○○合資購買海洛
    因，已詳如前述，是證人丁○○於本院審理時證述上揭被告
    乙○○、甲○○持槍之原因，顯係虛偽證述，尚非可採。又
    於98年2月28日15時43分18秒，證人丁○○以上揭行動電話
    ，撥打某男所使用之0000000000號行動電話，證人丁○○：
    「嗯，有1個叫大頭仔的你認識嗎？」某男：「朴子喔？」
    證人丁○○：「對對，有嗎？有這個人嗎？」某男：「有喔
    ，好像有，這個我有聽過。」證人丁○○：「早上拿2支壞
    鐵仔跟我凹一些現金，凹一些東西，和梅山的人。」某男：
    「在你那？」證人丁○○：「沒有，在外面，說要補東西。
    」某男：「約你出去喔？」證人丁○○：「對對，我想說這
    個人我不認識，另1個我認識，另1個梅山人我認識，想說這
    邊這個我較不熟我不知道，我會找梅山這個，拉梅山這個就
    好了。」某男：「要用這樣處理喔？」證人丁○○：「我見
    面過去就給他解決掉，我不跟他說那麼多，不想跟他說。算
    這陣子也不好過，又弄這齣的，也沒在信他。」某男：「朴
    子1個40多歲的人叫大頭仔？」證人丁○○：「嗯，這個人
    我是不熟我不認識啦。另外這1個梅山的叫奇明還奇旭，叫
    奇明的樣子。」某男：「叫什麼名字？」證人丁○○：「叫
    奇明的樣子。」等語，有通訊監察譯文1份附卷可憑（見本
    院卷第1卷第169-170頁），核與證人丁○○於警詢及偵查時
    之證述一致，足見於98年2月28日，證人丁○○因不滿被告
    乙○○、甲○○持槍強行拿走現金及海洛因，隨即於同日下
    午向人打聽被告乙○○、甲○○，證人丁○○於本院審理時
    上揭自行交付現金及海洛因之證述，顯係迴護之詞，尚難令
    人採信。雖證人丁○○於本院審理時結證稱：2支鐵仔，是
    指2支槍，那是因為伊欠人家錢，沒有錢還，所以故意編說
    伊被人家搶等語（見本院卷第1卷第246-247頁），然觀諸上
    揭通訊監察譯文，並未提及欠錢一事，且證人丁○○若要虛
    構上情，何須探聽被告乙○○、甲○○，是證人丁○○上揭
    證述不實，委無可採。
  2.於98年2月28日19時17分56秒，證人丁○○以上開行動電話
    ，撥打某女所使用之0000000000號行動電話，證人丁○○：
    「奇明，就妳先生嘛？」某女：「對。」證人丁○○：「今
    天算是有些糾紛。」某女：「對。」證人丁○○：「我想說
    若妳先生的話。」某女：「沒關係那我來說就好。」證人丁○○：「若妳先生我就不要那個啊。」某女：「他跟你糾紛
    是怎樣？。」證人丁○○：「昨天算有拿東西啦。」某女：
    「對。」證人丁○○：「拿一拿今天又約我出去要拿，結果
    出去2個拿2支小支仔。」某女：「跟你搶這樣喔？。」證人
    丁○○：「對，東西也拿，錢也拿。」某女：「我來說我來
    說，我叫他東西拿出來。」證人丁○○：「算不知是不是啦
    ，我是知道說他們兄弟其中1個啦。」某女：「我叫他東西
    要吐出來，不然錢也要賠夠，搶多少？。」證人丁○○：「
    我口袋剩3千和那些東西剛好。」某女：「錢也搶走喔，幹
    這樣很過分哦。」證人丁○○：「錢和東西，說什麼前1天
    跟我拿的東西不夠，什麼碗糕，那不夠我貼他。」某女：「
    硬的還軟的？」證人丁○○：「約我還是去結果在高速公路
    下，2個來押著就去旁邊了。」某女：「嗯。」證人丁○○
    ：「我原本想說不夠要補他，還是直接錢還他而已，結果他
    袋子跟我拿去。」某女：「他可能不知道我們親戚的樣子。
    」證人丁○○：「這樣他不知道。」等語，有通訊監察譯文
    1份在卷足參（見本院卷第1卷第173-174頁），核與證人丁○○於警詢及偵查時之證述相符，足認證人丁○○得知某女
    係被告乙○○之妻，告知遭被告乙○○、甲○○持槍押著，
    強行拿走現金及海洛因，是證人丁○○於本院審理時上揭並
    未遭被告乙○○、甲○○持槍押著之證詞，核與事實不符，
    尚難令人採信。雖證人丁○○於本院審理時結證稱：小支仔
    是指槍，當時伊要向伊表妹借錢，所以故意編這些話給她聽
    等語（見本院卷第1卷第246-247頁），然觀諸上揭通訊監察
    譯文，並未提及借錢一事，且證人丁○○若要向被告乙○○
    之妻借錢，衡情當無攀誣其夫之理，是證人丁○○上揭證述
    虛偽，委無足採。
  (五)雖被告3人以上詞置辯，均係卸責之詞，尚非可採：
  1.被告乙○○於本院審理時結證稱：槍枝是放在1個黑色的手
    提包，放在副駕駛座前面。伊從丙○○車子下來要去丁○○
    車上時，就先把槍插在身上，還沒到就先插了，伊拿槍起來
    時，甲○○他坐後面應該沒有看到。伊跟甲○○到丁○○車
    上時，2支槍都在伊腰際，甲○○不知道伊腰際有2支槍，到
    丁○○車上伊才拿1支給他等語（見本院卷第2卷第34-36頁
    ），被告甲○○於本院審理時結證稱：伊坐上丙○○開的車
    子，是坐在後座，當時乙○○還沒有把1支手槍交給伊，伊
    不曉得他有帶手槍等語（見本院卷第1卷第187頁），被告丙○○於本院審理時結證稱：「（問：你在何時才知道他們有
    帶槍？）從丁○○的車下來回到我車上要收槍的時候。」等
    語（見本院卷第1卷第224頁），否認在被告丙○○駕駛之自
    用小客車內，被告乙○○有將改造手槍交給被告甲○○，被
    告甲○○、丙○○當時不知被告乙○○攜帶槍枝。
  (1)被告丙○○於偵查時已結證稱：「（問：那你什麼時候看到
    那個乙○○有帶槍？）車我開的嘛，車我開的，那算有時候
    要注意旁邊有沒有車什麼的，有瞥到。」「（問：他放在哪
    裡？插在身上嗎？）應該是插在腰部吧。」「（問：短槍？
    ）對。」「（問：拿幾支？插幾支？）1人插1支啦。」「（
    問：他是到車上拿1支給他，還是胖子上來時身上就有1支了
    ？）到車上才拿的啊。」「（問：到車上又拿1支給他？）
    嗯。」「（問：他自己先插1支，後來上車後又拿1支給他？
    ）不是，他們那兩支東西算裝著，用1個包包裝著，上來車
    上時他們才拿出來的。」「（問：所以那個誰，乙○○一上
    車時就帶了1個包包？）嗯。」「（問：他上車帶1個包包，
    那個胖子來的時候，他就拿1支給他就對了？）沒啊，他從
    包包拿出來的。」「（問：對啊，他就從包包拿1支給他，
    是不是？）嗯。」「（問：那他拿槍給他的時候，你之前不
    知道他有帶？）不知道。」等語，業經本院當庭勘驗偵查錄
    影光碟屬實，製有勘驗筆錄、偵查譯文各1份在卷足考（見
    本院卷第2卷第75、86-87頁），且被告丙○○於本院準備程
    序時亦供承：當天伊開車，乙○○把袋子打開，伊有瞄到他
    攜帶槍枝等語（見本院卷第1卷第86頁），參諸證人丁○○
    於警詢及偵查時證述被告乙○○、甲○○一上車就持槍指著
    他，則被告甲○○在進入證人丁○○車子前，應已持有改造
    手槍，足認被告乙○○係在被告丙○○駕駛之自用小客車內
    ，將改造手槍交給被告甲○○，並為被告丙○○親眼目睹，
    是被告乙○○、甲○○、丙○○上揭於本院審理時之證述，
    顯屬卸責之詞，尚難令人採信。
  (2)雖被告丙○○於本院審理時結證稱：之前伊不知道那是槍，
    所以警詢時員警問伊，跟伊說那是槍，伊才說那是槍。乙○○是拿1個包包給甲○○，伊偵查時說乙○○拿出1把槍，是
    因為伊警詢時這樣說，檢察官叫伊照警詢一樣陳述等語（見
    本院卷第1卷第213頁），而後改結證稱：因為伊事後知道有
    槍，那時候伊有想，乙○○包包拿給甲○○，所以就是有拿
    槍給他，警察叫伊偵查時照筆錄說的一樣就好了等語（見本
    院卷第1卷第234頁），惟其對於何時知道有槍及為何於偵查
    時為上揭證述，證述前後不一致，已難令人採信。揆以被告
    丙○○於警詢時係證稱：「（問：在車上怎樣？）算他們就
    ，算他們就先把鐵仔帶著啊。」「（問：你開車嗎？）嗯。
    」「（問：你說他們就1人帶1支鐵仔下去了？）嗯。」「（
    問：鐵仔是什麼東西？）槍啦。」等語，業經本院當庭勘驗
    警詢錄音光碟屬實，製有勘驗筆錄、警詢譯文各1份在卷足
    考（見本院卷第2卷第74、83頁），是被告丙○○於警詢時
    並未提及被告乙○○自手提包內拿出1支槍交給被告甲○○
    ，則其於偵查時當非按照警詢時之證詞而為證述，被告丙○○於警詢時之證述，對被告乙○○、甲○○固無證據能力，
    惟可彈劾被告丙○○證詞之可信性，故被告丙○○上揭於本
    院審理時之證述，核與事實不符，委無可採。
  2.被告乙○○於本院審理時結證稱：「（問：你在出發到甲○○家途中，有無討論去找丁○○如何處理？）沒有。」「（
    問：你在車上有沒有說等一下將丁○○押起來？）沒有。」
    「（問：甲○○有沒有這樣說？）沒有。」等語（見本院卷
    第2卷第44、48頁），被告甲○○於本院審理時結證稱：「
    （問：在丙○○車上時，乙○○有無問你如何處理，你說到
    車上後先把丁○○押起來？）沒有。」等語（見本院卷第1
    卷第198頁），否認有在被告丙○○駕駛之自用小客車內，
    謀議至證人丁○○車上後，就先將證人丁○○押起來。
  (1)被告丙○○於偵查時已結證稱：「（問：我知道啦，那乙○○有和胖子說什麼嗎？）就說等一下下去要怎麼處理這樣而
    已啦。」「（問：那他怎麼跟胖子講？）就說等下去車上的
    時候就直接把他押起來，這是胖子說的。」「（問：那乙○○都沒說？）乙○○是問說這要怎麼處理啦，那胖子說就去
    到車上就把他押著。」「（問：胖子說去車上馬上就把他押
    著就對了？）嗯嗯。」「（問：先把他押著然後要怎麼樣？
    ）後來我們到交流道下的時候他們兩個。」「（問：先把他
    押著兩個這部份就是大家有個默契，就知道了就對了？）嗯
    ，乙○○就叫我開車啊。」「（問：叫你把車子駛去？）算
    說丁○○的車子如果可以走，叫我跟著他就對了，算說他們
    去他車上的時候。」「（問：就叫你車子要跟緊啦？）嗯。
    」「（問：那後來丁○○的車停在那邊，只有他們兩個下去
    嗎？）嗯。」等語，業經本院當庭勘驗偵查錄影光碟屬實，
    製有勘驗筆錄、偵查譯文各1份附卷可參（見本院卷第2卷第
    75、87-88頁），參以證人丁○○於警詢及偵查時證述被告
    乙○○、甲○○一上車就持槍押住他，足見被告乙○○、甲○○、丙○○在車上時確有謀議其等至證人丁○○車上後，
    就先把證人丁○○押起來，被告丙○○則留在車上跟著證人
    丁○○車子接應，是被告乙○○、甲○○上揭於本院審理時
    證述，顯屬飾卸之詞，尚非可採。
  (2)雖被告丙○○於本院審理時結證稱：員警有問伊，去載甲○○前，在車上有說什麼嗎，伊說有，車上乙○○有問甲○○
    這件事情如何處理，甲○○說若他們不處理，就把他押住，
    但是伊不確定是否指丁○○這件事情等語（見本院卷第1卷
    第214頁），然此與其上揭於偵查時之證述不一致，且被告
    乙○○與甲○○在車上係討論如何處理與證人丁○○之債務
    糾紛，被告丙○○豈會不確定2人討論之對象是否為證人丁○○，是其上開證述顯係避重就輕之詞，委無可採。
  3.被告乙○○於本院審理時結證稱：槍沒有抵著丁○○，伊就
    插著。當時甲○○坐後面，伊不知道他在做什麼。伊連摸到
    丁○○包包都沒有，丁○○拿3千給伊，還有3包海洛因等語
    （見本院卷第2卷第37-38、45、49頁），被告甲○○於本院
    審理時結證稱：伊到丁○○車上時，沒有拿槍朝向丁○○，
    乙○○拿給伊的槍，伊拿過來後就放在腰際，伊在後座沒有
    看到乙○○有拿槍指著丁○○。伊有看到丁○○拿3千元和
    白色粉末給乙○○，丁○○說要補償給他的等語（見本院卷
    第1卷第189-190、197頁），然證人丁○○係遭被告乙○○
    、甲○○持槍押著，強行拿走現金及海洛因，業經採證認定
    詳如前述，且被告甲○○於98年3月22日本院調查時即供承
    ：丁○○有看到乙○○拿槍指著他等語（見本院卷98年度聲
    羈字第49號卷第18頁），是被告乙○○、甲○○上揭於本院
    審理時之證述，顯係飾卸之詞，尚難採信。
  4.被告乙○○於本院審理時結證稱：「（問：依你所述，你為
    何帶槍、甲○○過去？）當時我拜託甲○○出面幫我處理5
    、6千元的事情，我帶槍過去也只是要炫耀我有槍，就是說
    我有槍，他凹我這5、6千元也沒有什麼意思。」「（問：拿
    槍的目的是否要讓丁○○害怕？）我要炫耀，也稍微有這個
    意思。」「（問：當天拿槍的目的是否要恐嚇他？）稍微有
    這個意思。」等語（見本院卷第2卷第37、62頁），被告甲○○於本院審理時結證稱：「（問：拿槍的用意？）我沒有
    要強盜。」「（問：有無要讓他害怕？）是。」「（問：為
    何要讓他害怕，債務比較好談嗎？）是。」等語（見本院卷
    第1卷第199頁），足見被告乙○○、甲○○係以持槍脅迫之
    手段，拿走現金及海洛因，使證人丁○○行無義務之事，是
    其等否認有強制之犯行，尚非可採。再者，被告丙○○自身
    雖未實際持有槍枝及子彈，亦未實施強制之犯行，然被告丙○○在車上時，親見被告乙○○、甲○○持有槍枝，並與被
    告乙○○、甲○○於事前謀議持槍將證人丁○○押起來，再
    推由被告乙○○、甲○○持槍下車為強制犯行，其留在車上
    跟著證人丁○○車子接應，並於事後朋分海洛因1包，其否
    認與被告乙○○、甲○○有犯意聯絡及行為分擔，顯係卸責
    之詞，尚非可採。
  (六)按刑法上之強盜罪，以有為自己或第三人不法所有之意圖為
    構成要件之一，若奪取財物係基於他種目的，而非出於不法
    所有之意思者，縱其行為違法，要不成立強盜罪（最高法院
    21年上字第18號判例意旨參照）。檢察官以證人丁○○於警
    詢及偵查時之證述，認被告3人意圖為自己不法之所有，強
    盜證人丁○○之財物，涉犯刑法第330條第1項之加重強盜犯
    行：
  1.於98年2月27日19時8分29秒，被告丙○○與證人丁○○以上
    揭行動電話聯絡，被告丙○○：「你那差太多啦。」證人丁○○：「這樣還差太多喔。」被告丙○○：「你等一下。」
    再交由被告乙○○接聽，被告乙○○：「你這多重？」證人
    丁○○：「重量可能是09吧。」被告乙○○：「沒那麼重喔
    。」證人丁○○：「沒那麼重嗎？」被告乙○○：「嗯。」
    證人丁○○：「不然那多少？」被告乙○○：「你可能含袋
    子重的樣子喔。」證人丁○○：「不然你那多重？」被告乙○○：「等一下我再告訴你。」證人丁○○：「嗯。」等語
    ，有通訊監察譯文1份附卷可考（見本院卷第1卷第162-163
    頁），被告丙○○並於本院審理時結證稱：回乙○○家後，
    打開毒品覺得不太夠，還沒有用就打給丁○○，跟他說不夠
    等語（見本院卷第1卷第229-230頁），足認被告乙○○、丙○○於98年2月27日，向證人丁○○購買海洛因後，隨即聯
    絡證人丁○○告知海洛因重量不足。
  2.於98年2月27日19時16分48秒，被告丙○○與證人丁○○以
    上揭行動電話聯絡，被告丙○○：「喂他說這樣不可以啦。
    」證人丁○○：「怎樣不行，你說。」被告丙○○：「他說
    差快要3咧，還有他說東西都不太可用。」證人丁○○：「
    差快要3的重量嗎？」被告丙○○：「對啊，你自己不是有
    那，拿去秤就知道了。」證人丁○○：「沒關係，差快要3
    的重量，我下回補你。」被告丙○○：「要補我們嗎？」證
    人丁○○：「嗯。」被告丙○○：「這樣何時要那個？」證
    人丁○○：「晚一點好不好。」被告丙○○：「晚一點約多
    晚。」證人丁○○：「如果晚一點來不及，不然明天早上啦
    。」被告丙○○：「他說明天早上要補我們。」被告乙○○
    ：「好啦。」證人丁○○：「對啦。」被告丙○○：「好啦
    。」證人丁○○：「好。」被告丙○○：「他說明天早上要
    補我們。」等語，有通訊監察譯文1份在卷足稽（見本院卷
    第1卷第163-164頁），被告丙○○並於本院審理時結證稱：
    伊意思是說乙○○說重量差0.3克，還有說東西純度不夠不
    能用，沒有到0.5以上，根本不能再加了。這是伊和乙○○
    共同目視的結果，伊有跟丁○○講說他可以拿回去秤秤看。
    該通譯文丁○○有表示要補我們等語（見本院卷第1卷第230
    頁），被告乙○○於本院審理時結證稱：伊有用過，東西不
    好、重量不夠。98年2月27日丁○○就說不夠的重量要補給
    我們等語（見本院卷第2卷第32-33頁），足見證人丁○○於
    98年2月27日，因被告丙○○、乙○○反應海洛因之重量不
    足及質量不佳，確已承諾於翌日補償被告乙○○、丙○○，
    雙方因購買海洛因之事有債務糾紛。
  3.於98年2月28日11時41分56秒，被告丙○○與證人丁○○以
    上揭行動電話聯絡，證人丁○○：「喔，你要是嗎？」被告
    丙○○：「沒啊，你昨天說要。」證人丁○○：「你說要補
    我才想到，昨天那些東西總共超過多少，你知道嗎？」被告
    丙○○：「那哪有超過？」證人丁○○：「什麼沒超過，總
    共又用6個東西，你看有超過嗎？」被告丙○○：「你說怎
    樣？」證人丁○○：「總共用6個東西啦。」被告丙○○：
    「6個？怎樣6個？」證人丁○○：「6個1千包下去啦，這樣
    沒超過？回來我想一想，靠夭，超過那麼多你們怎麼說不夠
    ？」被告丙○○：「你等一下，等一下我打給你。」證人丁○○：「好啦，等一下看在哪裡，我們再見面啦。」等語，
    有通訊監察譯文1份附卷可參（見本院卷第1卷第164-165頁
    ），被告丙○○並於本院審理時結證稱：中午丁○○打電話
    來，伊問他是否要補，他就說那裏夠了，伊說重量不夠。丁○○說給我們的夠了，乙○○說怎麼夠，5千的東西分散裝
    的話也不止6個1千等語（見本院卷第1卷第211、232頁），
    足認證人丁○○於98年2月28日，否認於98年2月27日販賣之
    海洛因重量不足。再者，於98年2月28日11時50分15秒，被
    告丙○○與證人丁○○以上揭行動電話聯絡，被告丙○○：
    「他在問我說你若1個整個的這樣要算多少啦？」證人丁○○：「整個喔，整個12耶，啊22啦。」被告丙○○：「不是
    ，12？」證人丁○○：「22啦。」被告丙○○：「不是啦，
    多少錢啦。」證人丁○○：「22啦。」被告丙○○：「喔喔
    ，22喔。」證人丁○○：「嗯。」被告丙○○：「啊，那個
    什麼，他在說啦，若要拿整個的，要先試啦，不能像昨天那
    個啦。」證人丁○○：「會比較好啊。」被告丙○○：「啥
    ？」證人丁○○：「會更好啊。」被告丙○○：「好啦，好
    。」證人丁○○：「那你現在要什麼？」被告丙○○：「那
    就過去現看再說啊。」證人丁○○：「喔好啦，過來再說。
    」等語，有通訊監察譯文1份在卷可憑（見本院卷第2卷第81
    頁），被告丙○○並於本院審理時結證稱：伊把事情跟乙○○說，乙○○叫伊跟他說我們還要拿1錢，到時候再看看怎
    麼補，但跟他說要再買1錢是騙他的，我們主要是要叫他出
    來補毒品等語（見本院卷第1卷第211、233頁），被告甲○○於本院審理時結證稱：乙○○、丙○○他們2個人一起來
    伊住的地方載伊，當時乙○○剛開始來找伊的時候是說金錢
    糾紛，後來才在車上跟伊說前天買毒品，對方拿糖給他，叫
    伊一起去等語（見本院卷第1卷第186、194頁），足見被告
    乙○○、丙○○係因證人丁○○否認販賣之海洛因重量不足
    ，為與證人丁○○見面解決債務糾紛，因而佯稱要再向證人
    丁○○購買海洛因1錢，並邀同被告甲○○一同前往處理，
    被告3人佯稱上情邀約證人丁○○見面，並非有何不法所有
    之意圖。
  4.被告甲○○於本院審理時結證稱：伊有跟丁○○說，他若有
    欠乙○○錢，就要處理好，伊跟丁○○說，伊今天是來當公
    親的，他們2個談得好就好，後來他們2個人就在那裡談。乙○○有和丁○○討論前1天拿毒品的糾紛，後來他們講一些
    前天的事情，說到底要補多少，討論10分鐘有等語（見本院
    卷第1卷第189、194、196頁），證人丁○○於本院審理時亦
    結證稱：約10幾分鐘，在車上說一說就走了等語（見本院卷
    第1卷第258頁），參以證人丁○○上揭於98年2月28日15時
    43分18秒、同日19時17分56秒之通訊監察對話，證人丁○○
    稱「在外面，說要補東西」、「說什麼前1天跟我拿的東西
    不夠」、「我原本想說不夠要補他，還是直接錢還他而已」
    等語，足認被告乙○○上車後，確有與證人丁○○討論購買
    海洛因之債務糾紛，是被告乙○○若意圖為自己不法之所有
    ，應係上車後即強行取走現金及海洛因，衡諸常情，當無須
    再與證人丁○○討論上情。
  5.證人丁○○於偵查時結證稱：乙○○還有留下一些海洛因毒
    品，大約剩下1、2包給伊等語（見偵卷第75頁），於本院審
    理時結證稱：3千元乙○○拿走後，剩下零錢，毒品他拿3包
    去，還剩下7包等語（見本院卷第1卷第262頁），被告乙○○於本院審理時結證稱：丁○○98年2月28日給伊3包毒品，
    他還剩下很多包等語（見本院卷第2卷第59頁），被告甲○○於本院審理時結證稱：伊有看到乙○○把部分多餘的錢給
    丁○○，把多餘的白色粉末也還給丁○○等語（見本院卷第
    1卷第196頁），足見被告乙○○並未拿走證人丁○○全部之
    現金及海洛因，是其主觀上若係為強盜財物，當無可能僅取
    走部分現金及海洛因。又被告丙○○於本院審理時結證稱：
    「（問：你們回程，甲○○有跟乙○○說剛剛的東西你全部
    拿走就好了，你有沒有聽到這句話？）是，當時乙○○說要
    拿回欠我的東西而已，不要讓人家說話。」等語（見本院卷
    第1卷第216頁），揆以被告乙○○係因購買海洛因之債務糾
    紛，而與證人丁○○見面討論，已詳如前述，益見被告乙○○拿取證人丁○○現金及海洛因之目的，係作為海洛因重量
    不足及質量不佳之補償，所為尚無為自己不法所有之意圖，
    自與強盜行為有間。
  6.證人丁○○於98年2月27日販賣之海洛因1包價值，及於98年
    2月28日被告乙○○拿走之海洛因3包價值乙節，證人丁○○
    於本院審理時結證稱：3包價值3千元等語（見本院卷第1卷
    第256頁），被告丙○○於本院審理時結證稱：跟丁○○買
    的那包毒品，價值約1千多元，那是伊自己估價的。98年2月
    28日乙○○分給伊的那包毒品，價值約5、6百元等語（見本
    院卷第1卷第234-235頁），被告乙○○於本院審理時結證稱
    ：98年2月27日丁○○交給伊、丙○○的那包毒品，價值不
    到5千元，在伊的價值中認為那個價值0元，那個根本不能用
    ，像糖一樣，依那個重量價值約3千元沒有錯，但是根本不
    能用，所以沒有價值。伊拿多少就要還伊多少，丁○○應該
    退伊5千元。98年2月28日那3包在伊感覺裏面也是沒有效，
    伊用的時候就認為那個沒有價值等語（見本院卷第2卷第55-
    57頁），證人丁○○與被告乙○○、丙○○就上揭海洛因4
    包之價值，認定不一致，參以海洛因係屬違禁物，並無公定
    價格，而海洛因之價格因重量及質量而異，上揭海洛因4包
    ，既未當場秤量重量，或測試純度，在重量及質量不明之情
    況下，海洛因4包加上現金3千元之實際價值，尚無積極證據
    認定確實超過5千元，況且，縱認海洛因4包加上現金3千元
    總價值已超過5千元，因被告乙○○就購買海洛因之債務糾
    紛，尚未與證人丁○○就如何補償達成合意，而無法確認證
    人丁○○應補償之金額或毒品數量，且被告乙○○主觀上認
    定購買之海洛因1包沒有價值，而拿取海洛因3包時又無法確
    定海洛因之質量，在此情況下，拿取作為補償之現金及海洛
    因，連同購買之海洛因1包，總價值因而超過5千元，亦難認
    被告乙○○有故意藉此強取超過實際損害之情形。
  7.本件被告3人係因購買海洛因之債務糾紛，因而持槍強行拿
    走證人丁○○之現金及海洛因，使證人丁○○行無義務之事
    ，然其等並無為自己不法所有之意圖，揆諸上揭判例，被告
    3人所為應不成立強盜犯行，而係成立強制犯行。
  (七)綜上所述，足認被告乙○○、甲○○自白之部分與事實相符
    ，被告乙○○、甲○○、丙○○上揭所辯部分，顯係飾卸之
    詞，委無可採。本件事證明確，被告3人之犯行，均堪予認
    定。
二、論罪科刑部分：
  (一)按未經許可持有槍砲、彈藥、刀械等罪，其持有之繼續，為
    行為之繼續，並非狀態之繼續，故一經持有，其犯罪即告成
    立，但其完結，須繼續至持有行為終了時為止，其間法律縱
    有變更，因其行為繼續實施至新法施行以後，即應適用新法
    ，尚無行為後法律變更可言（最高法院88年度台上字第2968
    號判決意旨參照）。查槍砲彈藥刀械管制條例，先後於86年
    11月24日、89年7月5日、94年1月26日修正公布施行，被告
    乙○○所犯上揭3罪之持有行為，性質上係屬犯罪行為之繼
    續，而非犯罪狀態之繼續，揆諸上揭判決，應直接適用修正
    公布施行後之槍砲彈藥刀械管制條例第7條第4項、第8條第4
    項及第12條第4項規定加以論處，尚無新舊法比較之問題。
    核被告乙○○、甲○○、丙○○所為，均係犯槍砲彈藥刀械
    管制條例第7條第4項之非法持有手槍罪、同條例第8條第4項
    之非法持有可發射子彈具殺傷力之槍枝罪、同條例第12條第
    4項之非法持有子彈罪，及刑法第304條第1項之強制罪。檢
    察官認被告3人係犯刑法第330條第1項之加重強盜罪嫌，雖
    有未合，惟其基本社會事實同一（最高法院97年度台上字第
    26號判決意旨參照），應予變更起訴法條為刑法第304條第1
    項之強制罪（已當庭告知所犯法條，見本院卷第2卷第151頁
    ）。被告乙○○、甲○○、丙○○共同犯罪，彼此間有犯意
    聯絡及行為分擔，均為共同正犯。
  (二)按同時地被查獲持有2種以上之槍砲彈藥刀械，有可能係初
    始即同時地持有之，亦有可能係先後持有而僅同時地被查獲
    。於最初即同時地持有之情形，如持有之客體種類相同（同
    為手槍，或同為子彈者），縱令持有之客體有數個（如數支
    手槍、數顆子彈），仍為單純1罪，不發生想像競合犯之問
    題；若持有2不相同種類之客體（如同時地持有手槍及子彈
    ，或同時地持有槍砲彈藥刀械管制條例所定不同條項之槍枝
    ，如手槍及改造槍枝），則為1行為觸犯數罪名之想像競合
    犯。至先後持有而僅同時地被查獲者，雖亦併有同時持有之
    情形（即二持有行為重疊部分），仍應視其持有之初之犯意
    如何，憑以判斷其先後所犯持有行為，究屬數罪併罰，抑或
    應論以連續犯而以1罪論（指行為發生在刑法第56條修正前
    者）。就同時地持有被查獲而言，於法規範上自以論究其數
    罪併罰或連續犯以1罪論，較之於適用想像競合犯或單純1罪
    為不利於犯罪行為人。故若被告雖自白係先後持有2種以上
    之槍砲彈藥刀械而同時地被查獲，其所稱先後持有不利於己
    之陳述（自白），仍應調查除該自白以外其他必要之證據，
    以察其是否與事實相符，不得僅以該自白（即被查獲之2種
    以上槍砲彈藥刀械係先後持有）作為此部分有罪判決之唯一
    證據，否則不啻僅憑自白採證斷罪，反足使取巧者（如懂得
    辯稱係初始即同時地持有）得邀受輕判之利益，殊非用法之
    平（最高法院96年度台上字第6417號判決意旨參照）。被告
    乙○○對於其持有改造手槍之時間，於偵查時供稱：改造貝
    瑞塔是伊86年出獄後，在桃園向1位綽號叫阿進之男子以6萬
    5千元買的，當時有送伊1個彈匣及子彈等語（見偵卷第65頁
    ），於本院調查時供稱：改造手槍是86年間在桃園買的，沒
    有買子彈，因為當時有友人拿好幾顆子彈給伊等語（見本院
    卷第1卷第50頁），於本院準備程序時供稱：制式左輪手槍
    是伊弟弟給伊的，他給伊2支，另1支就是扣案貝瑞塔手槍，
    86年間伊是花6萬5千元買貝瑞塔子彈，沒有買槍，當時子彈
    伊買10餘粒而已，另外還有買海洛因2錢多，1錢約2萬元。
    伊之前說伊86年間買貝瑞塔手槍1支，伊說錯了，伊只有買
    貝瑞塔子彈，伊以前會說貝瑞塔手槍、制式左輪手槍是分開
    持有的，是因為伊以為這樣說會比較輕等語（見本院卷第1
    卷第85頁），於本院審理時亦與準備程序時為相同之供述（
    見本院卷第2卷第168頁），是其供述前後不一致，惟被告乙○○雖曾自白係先後持有手槍及改造手槍而被查獲，惟檢察
    官並未提出相關證據以資證明，本院復查無其他積極證據足
    資補強被告乙○○於偵查及本院調查時之自白，自應以被告
    乙○○上揭於本院準備程序及審理時之供述，認定其係同時
    持有手槍及改造手槍。被告乙○○以1行為同時觸犯上開槍
    砲彈藥刀械管制條例3罪，為想像競合犯，應從一重之槍砲
    彈藥刀械管制條例第7條第4項之非法持有手槍罪處斷。被告
    乙○○所犯上開非法持有手槍罪及強制罪2罪，犯意各別，
    行為互殊，應予分論併罰。
  (三)按未經許可持有槍、彈罪，其持有之繼續為行為之繼續，至
    持有行為終了時，均論以1罪，不得割裂。若以之犯他罪，
    兩罪間之關係如何，端視其開始持有之原因為斷。如早已非
    法持有槍、彈，後另起意犯罪，或意圖犯甲罪而持有槍、彈
    ，卻持以犯乙罪，均應以數罪併罰論處；如行為人為犯特定
    之罪而持有槍、彈，並於持有槍、彈後即緊密實行該特定犯
    罪，雖其持有槍、彈之時、地與犯特定罪之時、地，在自然
    意義上非完全一致，然二者仍有部分合致，且犯罪目的單一
    ，依一般社會通念，認應評價為1罪方符合刑罰公平原則，
    如予數罪併罰，反有過度處罰之虞，與人民法律感情亦未契
    合；是於牽連犯廢除後，適度擴張1行為概念，認此情形為1
    行為觸犯數罪名之想像競合犯，方屬適當（最高法院97年度
    台上字第3706號判決意旨參照）。被告甲○○、丙○○係意
    圖供犯本件強制罪，而持有槍枝及子彈，揆諸上開判決，被
    告甲○○、丙○○以1行為同時觸犯上開槍砲彈藥刀械管制
    條例3罪及強制罪，為想像競合犯，應從一重之槍砲彈藥刀
    械管制條例第7條第4項之非法持有手槍罪處斷。
  (四)被告乙○○前因竊盜案件，經臺灣雲林地方法院以81年度訴
    字第250號判處有期徒刑10月，緩刑4年確定，因肅清煙毒條
    例案件，經臺灣高等法院臺南分院以81年度上訴字第2482號
    判處有期徒刑3年3月確定，上揭緩刑經撤銷後，上開2罪經
    裁定應執行有期徒刑3年10月確定；因肅清煙毒條例等案件
    ，經本院以82年度訴字第501號等案件，各判處有期徒刑3年
    6月、5月確定，上揭2罪經裁定應執行有期徒刑3年9月確定
    ；因竊盜案件，經臺灣臺南地方法院以82年度訴字第2021號
    判處有期徒刑2年10月確定，而與上開數罪接續執行，於86
    年2月25日假釋；又因偽造文書案件，經臺灣桃園地方法院
    以91年度易字第2226號判處有期徒刑5月確定，而與上揭撤
    銷假釋之殘刑接續執行，於96年9月30日執行完畢。被告甲○○前因竊盜案件，經本院以91年度簡上字第75號判處有期
    徒刑3年8月，並經臺灣高等法院臺南分院以92年度上訴字第
    812號駁回上訴確定，於97年2月26日假釋，並於97年9月1日
    假釋期滿，所餘刑期內未經撤銷假釋，其未執行之刑，以已
    執行論。被告丙○○前因毒品危害防制條例案件，經本院以
    95年度訴字第595號判處有期徒刑7月確定，於96年6月30日
    執行完畢，此有其等臺灣高等法院被告前案紀錄表各1份在
    卷可參，其等受徒刑之執行完畢後，5年以內故意再犯本件
    有期徒刑以上之罪，均為累犯，各應依刑法第47條第1項規
    定加重其刑。
  (五)按槍砲彈藥刀械管制條例第18條第4項關於自白減免其刑之
    規定，必須供出全部槍砲、彈藥、刀械之來源及去向，並因
    而查獲或防止重大危害治安事件之發生，始有其適用。依上
    開規定必須被告將自己原持有之上揭違禁物所取得之來源，
    與所轉手之流向，交代清楚，因而使犯罪調（偵）查人員，
    得以一併查獲相關涉案者；或因而防止他人利用該違禁物而
    發生重大危害治安之事件，始符減免其刑之要件（最高法院
    96年度台上字第1962號判決意旨參照）。查被告甲○○之辯
    護人主張被告甲○○主動交出槍枝，並帶警前往長庚醫院旁
    取出，且於偵、審中自白，應依槍砲彈藥刀械管制條例第18
    條第4項減免其刑。然本件員警得知被告乙○○持有上揭槍
    枝及子彈後，經被告乙○○供述槍枝及子彈交由被告甲○○
    藏放，而後依被告甲○○之供述起出槍枝及子彈，是本件被
    告甲○○並未在員警得知前，供出自己持有之槍枝及子彈來
    源係被告乙○○，因而使員警查獲被告乙○○或防止重大危
    害治安事件之發生，且被告甲○○並未將本件槍彈轉手他人
    ，亦無供出槍彈去向，因而使員警查獲轉手收受槍彈者或防
    止重大危害治安事件，被告甲○○所為核與上揭槍砲彈藥刀
    械管制條例第18條第4項規定不符，自不得依法減免其刑。
  (六)爰審酌被告乙○○國中畢業、被告甲○○國中肄業、被告丙○○高中畢業之智識程度，因購買毒品之債務糾紛而為本件
    犯行之犯罪動機，各人分工之程度，被害人所受之損害，被
    告3人持有槍枝、子彈對社會治安之潛在危險，持有槍枝及
    子彈之數量，被告3人持有之期間，及被告乙○○、甲○○
    坦承持有槍枝及子彈之犯行，否認強制犯行之犯後態度，被
    告丙○○否認全部犯行之犯後態度等一切情狀，各量處如主
    文所示之刑，及就被告乙○○定其應執行之刑，並就被告3
    人罰金部分諭知易服勞役之折算標準，以示懲儆。扣案具有
    殺傷力之手槍、改造手槍各1支及子彈1顆，係屬違禁物，應
    依刑法第38條第1項第1款規定宣告沒收。另扣案具有殺傷力
    之子彈1顆，業經鑑驗機關於鑑驗時試射後，僅剩餘彈殼，
    而失其子彈之結構及性能，為廢棄之物，已不具殺傷力，非
    屬違禁物，爰不另為沒收之諭知。扣案之0000000000號、00
    00000000號、0000000000號、0000000000號行動電話，係被
    告乙○○所有，惟非供本件犯罪所用之物，業據被告乙○○
    於本院審理時供述在卷（見本院卷第2卷第153-154頁），是
    既無證據證明係被告3人供犯罪所用之物，爰不併予諭知沒
    收。
乙、不另為無罪諭知部分：
一、本件公訴意旨另以：被告乙○○基於持有子彈之犯意，於不
    詳時、地，自真實姓名年籍不詳自稱「陳然」之成年男子處
    ，取得改造貝瑞塔子彈，並於98年2月28日，與被告甲○○
    及丙○○共同基於持有子彈之犯意聯絡，由被告甲○○持有
    改造貝瑞塔手槍1支附上揭改造貝瑞塔子彈2顆，進入丁○○
    所駕駛之車輛。因認被告乙○○、甲○○、丙○○另涉犯槍
    砲彈藥刀械管制條例第12條第4項之非法持有子彈罪。
二、按犯罪事實應依證據認定之，無證據不得認定其犯罪事實；
    不能證明被告犯罪者，應諭知無罪之判決，刑事訴訟法第15
    4條第2項、第301條第1項分別定有明文。又按認定不利於被
    告之事實，須依積極證據，苟積極證據不足為不利於被告事
    實之認定，即應為有利於被告之認定，更不必有何有利之證
    據，最高法院著有30年上字第816號判例可資參照。
三、檢察官認被告3人成立上揭犯行，無非係以被告乙○○、甲○○自白持有上揭子彈為其論據。經查，被告乙○○於本院
    審理時結證稱：「（問：貝瑞塔子彈有無殺傷力？）不曉得
    。」等語（見本院卷第2卷第60頁），且上揭改造貝瑞塔子
    彈並未扣案，無從鑑定是否具有殺傷力，是除被告乙○○、
    甲○○之自白外，並無其他積極證據足資補強，檢察官提出
    之證據，無法證明被告3人涉有上開犯行，此外，復查無其
    他積極證據足資證明被告3人確有檢察官所指之犯行，是就
    此部分應認被告3人罪嫌尚有不足。惟公訴意旨既認此部分
    與上開起訴經本院判刑之非法持有可發射子彈具殺傷力之槍
    枝罪部分，具有想像競合犯之關係，屬於裁判上1罪，故就
    此部分，爰不另為無罪之諭知，併此敘明。
據上論斷，應依刑事訴訟法第299條第1項前段、第300條，槍砲
彈藥刀械管制條例第7條第4項、第8條第4項、第12條第4項，刑
法第11條前段、第28條、第304條第1項、第55條、第47條第1項
、第51條第5款、第42條第3項前段、第38條第1項第1款，刑法施
行法第1條之1第1項、第2項前段，判決如主文。
本案經檢察官陳昱奉到庭執行職務。
中    華    民    國    98    年    9     月    10    日
                刑事第二庭  審判長法  官  沈福財
                                  法  官  林青怡
                                  法  官  卓春慧
以上正本證明與原本無異。
如不服本判決應於收受判決後10日內向本院提出上訴書狀，並應
敘述具體理由；其未敘述上訴理由者，應於上訴期間屆滿後20日
內向本院補提理由書（均須按他造當事人之人數附繕本）「切勿
逕送上級法院」。告訴人或被害人如對於本判決不服者，應具備
理由請求檢察官上訴，其上訴期間之計算係以檢察官收受判決正
本之日期為準。
中    華    民    國    98    年    9     月    10    日
                                  書記官  李玫娜
附錄本案論罪科刑法條全文：
槍砲彈藥刀械管制條例第7條：
未經許可，製造、販賣或運輸火砲、肩射武器、機關槍、衝鋒槍
、卡柄槍、自動步槍、普通步槍、馬槍、手槍或各類砲彈、炸彈
、爆裂物者，處死刑、無期徒刑或7年以上有期徒刑；處徒刑者
，併科新臺幣三千萬元以下罰金。
未經許可，轉讓、出租或出借前項所列槍砲、彈藥者，處無期徒
刑或5年以上有期徒刑，併科新臺幣1千萬元以下罰金。
意圖供自己或他人犯罪之用，而犯前二項之罪者，處死刑或無期
徒刑；處徒刑者，併科新臺幣5千萬元以下罰金。
未經許可，持有、寄藏或意圖販賣而陳列第一項所列槍砲、彈藥
者，處5年以上有期徒刑，併科新臺幣1千萬元以下罰金。
意圖供自己或他人犯罪之用，以強盜、搶奪、竊盜或其他非法方
法，持有依法執行公務之人所持有之第1項所列槍砲、彈藥者，
得加重其刑至2分之1。
第一項至第三項之未遂犯罰之。
槍砲彈藥刀械管制條例第8條：
未經許可，製造、販賣或運輸鋼筆槍、瓦斯槍、麻醉槍、獵槍、
空氣槍或第4條第1項第1款所定其他可發射金屬或子彈具有殺傷
力之各式槍砲者，處無期徒刑或5年以上有期徒刑，併科新臺幣1
千萬元以下罰金。
未經許可，轉讓、出租或出借前項所列槍枝者，處5年以上有期
徒刑，併科新臺幣1千萬元以下罰金。
意圖供自己或他人犯罪之用，而犯前二項之罪者，處無期徒刑或
7年以上有期徒刑，併科新臺幣1千萬元以下罰金。
未經許可，持有、寄藏或意圖販賣而陳列第1項所列槍枝者，處3
年以上10年以下有期徒刑，併科新臺幣700萬元以下罰金。
第1項至第3項之未遂犯罰之。
槍砲彈藥刀械管制條例第12條第4項：
未經許可，持有、寄藏或意圖販賣而陳列子彈者，處5年以下有
期徒刑，併科新台幣300元以下罰金。
刑法第304條：
以強暴、脅迫使人行無義務之事或妨害人行使權利者，處3年以
下有期徒刑、拘役或3百元以下罰金。
前項之未遂犯罰之。


司法院資訊處製作；財團法人民間司法改革基金會備份。
